最高法院民事裁定　　　　　　　　　 111年度台上字第1281號
上　訴　人　鍾玉珍
訴訟代理人　黃健誠律師
被 上訴 人　王鐙輝
訴訟代理人　魏辰州律師
上列當事人間請求確認借名登記契約不存在等事件，上訴人對於
中華民國110年12月2日臺灣高等法院花蓮分院第二審更審判決（
110年度上更一字第5號），提起上訴，本院裁定如下：
    主  文
上訴駁回。
第三審訴訟費用由上訴人負擔。
    理  由
一、按上訴第三審法院，非以原判決違背法令為理由，不得為之
    。又提起上訴，上訴狀內應記載上訴理由，表明原判決所違
    背之法令及其具體內容，暨依訴訟資料合於該違背法令之具
    體事實，其依民事訴訟法第469條之1規定提起上訴者，並應
    具體敘述為從事法之續造、確保裁判之一致性或其他所涉及
    之法律見解具有原則上重要性之理由，同法第467條、第470
    條第2項定有明文。而依同法第468條規定，判決不適用法規
    或適用不當者，為違背法令；依同法第 469條規定，判決有
    該條所列各款情形之一者，為當然違背法令。是當事人提起
    上訴，如以同法第 469條所列各款情形為理由時，其上訴狀
    或理由書應表明該判決有合於各該條款規定情形之具體內容
    ，及係依何訴訟資料合於該違背法令之具體事實。如依同法
    第 468條規定，以原判決有不適用法規或適用法規不當為理
    由時，其上訴狀或理由書應表明該判決所違背之法令條項，
    或大法官解釋、憲法法庭裁判字號，或成文法以外之習慣或
    法理等及其具體內容，暨係依何訴訟資料合於該違背法令之
    具體事實；如依同法第469條之1規定提起上訴，則應具體敘
    述為從事法之續造、確保裁判之一致性或其他所涉及之法律
    見解具有原則上重要性之理由。上訴狀或理由書如未依上述
    方法表明，或其所表明者與上開法條規定不合時，即難認為
    已合法表明上訴理由，其上訴自非合法。
二、本件上訴人對於原判決提起上訴，雖以該判決違背法令為由
    ，惟核其上訴理由狀所載內容，係就原審取捨證據、認定事
    實及解釋契約之職權行使，所論斷：坐落花蓮縣○○鄉○○
    段0000000地號土地及同段000建號建物（門牌號碼為花蓮
    縣○○鄉○○村○○0街0號，下合稱系爭房地）係被上訴人
    出資購買、興建，其為真正所有權人。兩造於民國105年2月
    4 日至臺灣花蓮地方法院所屬民間公證人何叔孋公證人事務
    所，就系爭房地辦理借名登記契約（下稱系爭契約）公證，
    上訴人並無受詐欺之情事；且兩造前於同年 1月22日雖曾就
    系爭房地簽訂買賣契約（下稱系爭買賣契約），惟係為辦理
    系爭房地所有權移轉之便利，兩造間並無買賣之真意。從而
    ，上訴人先位之訴依民法第91條規定撤銷系爭契約之意思表
    示，並依同法第113條、第114條及第767條第1項規定，請求
    確認系爭契約不存在，及被上訴人應自系爭房地遷出並返還
    予上訴人；另於原審變更備位聲明，依系爭買賣契約，請求
    被上訴人給付買賣價金新臺幣（下同）1,289萬3,240元本息
    ，均為無理由，不應准許。又被上訴人業以 108年8月2日民
    事答辯暨反訴狀之送達為終止系爭契約之意思表示，其反訴
    依系爭契約第 3條第2項約定及民法第179條規定，請求上訴
    人將系爭房地所有權移轉登記予被上訴人，為有理由，上訴
    人主張同時履行抗辯為無理由，故被上訴人之反訴請求應予
    准許等情，指摘為不當，並就原審已論斷或其他於判決結果
    無影響者，泛言未論斷或論斷違背論理法則、經驗法則，而
    未表明依訴訟資料合於該違背法令之具體事實，並具體敘述
    為從事法之續造、確保裁判之一致性或其他所涉及之法律見
    解具有原則上重要性之理由，難認已合法表明上訴理由。依
    首揭說明，應認其上訴為不合法。
三、據上論結，本件上訴為不合法。依民事訴訟法第 481條、第
    444條第1項、第95條、第78條，裁定如主文。
中    華    民    國   111    年    6     月    30    日
                      最高法院民事第七庭
                          審判長法官  林  恩  山  
                                法官  吳  青  蓉  
                                法官  黃  麟  倫  
                                法官  吳  美  蒼  
                                法官  邱  瑞  祥  
本件正本證明與原本無異
                                      書  記  官
中    華    民    國   111    年    7     月    6     日